【裁判字號】    95,訴,1368
【裁判日期】    950721
【裁判案由】    清償借款
【裁判全文】
臺灣高雄地方法院民事判決              95年度訴字第1368號
原      告  國泰世華商業銀行股份有限公司
法定代理人  乙○○
                    送達代收人.
訴訟代理人  甲○○
被      告  丙○○
當事人間請求清償借款事件，本院於民國95年7 月19日言詞辯論
終結，判決如下：
    主  文
被告應給付原告新臺幣陸拾壹萬陸仟柒佰陸拾貳元，及其中新臺
幣伍拾柒萬捌仟柒佰陸拾伍元，自民國九十五年三月二十五日起
至清償日止，按週年利率百分之十九點七計算之利息。
訴訟費用由被告負擔。
    事實及理由
一、原告主張：
  (一)被告於民國91年9 月16日向原告申請卡號0000000000000000
    號信用卡使用，依約被告即得持上開信用卡於原告之特約商
    店記帳消費，惟應於當期繳款截止日前全數繳付，或選擇以
    循環信用方式繳款，於當期繳款截止日前將最低應繳金額以
    上款項繳付原告，如未於每月繳款截止日前付清當期最低應
    繳金額或遲誤繳款期限，應自各筆帳款入帳日起，就該帳款
    之餘額以週年利率百分之19.7，按日計算至該筆帳款結清之
    日。嗣經原告核算結果，被告自領卡後至95年3 月24日繳款
    截止日止，上開信用卡累計積欠本金新臺幣（下同）91,224
    元，利息5,906 元及手續費1,050 元。爰依兩造信用卡契約
    ，請求被告給付原告98,180元，及其中91,224元，自95年3
    月25日起至清償日止，按週年利率百分19.7計算之利息。
  (二)被告又於91年9 月16日向原告申請卡號0000000000000000號
    之代償卡信用卡使用，並於同年月17日以該卡代償被告向花
    旗銀行申請使用信用卡之欠款。雙方約定發卡後24個月利率
    為百分之0 ，惟前24個月按月收取代償餘額百分之1.1 之手
    續費，優惠利率期間屆滿後，即依信用卡循環信用利率，即
    週年利率百分之19.7計算，非優惠期間之最低應繳金額及信
    用卡消費款之最低應繳金額，依信用卡約定條款之約定。嗣
    經原告核算結果，原告自領卡後至95年3 月24日繳款截止日
    止，累計積欠之本金92,524元、利息為6,012 元，共計
    98,536 元 ，爰依上開代償卡信用卡契約，請求被告給付
    98,536元，及其中92,524元，自95年3 月25日起至清償日止
    ，按週年利率百分之19.7計算之利息。
  (三)被告另於93年10月8 日與原告簽訂信用卡簡易通信貸款契約
    ，向原告貸款210,000 元，雙方約定本息分期攤還，每期應
    繳之帳款，併入信用卡每月帳單中，與一般信用卡消費款項
    一併繳納。借款利率依週年利率百分之18.5計算，如被告未
    依約於繳款期限前依約繳款時，原告得將未繳金額之本金部
    分或經原告主張視為到期之本金部分，併入信用卡其他消費
    款中，與其他消費款同時以原告信用卡循環利率，即週年利
    率百分之19.7計算利息。而債務不依約清償本金時，視為全
    部到期。嗣原告於94年11月28日起即未依約繳款，債務視為
    全部到期。經原告核算結果，原告自借款時起至95年3 月24
    日繳款截止日止，累計積欠之本金196,116 元、利息13,449
    元，共計209,565 元，爰依消費借貸之法律關係，請求被告
    給付209,565 元，及其中196,116 元，自95年3 月25日起至
    清償日止，按週年利率百分之19.7計算之利息。
  (四)被告復於94年5 月31日與原告簽訂信用卡簡易通信貸款契約
    ，向原告貸款210,000 元，雙方約定本息分期攤還，每期應
    繳之帳款，併入信用卡每月帳單中，與一般信用卡消費款項
    一併繳納。借款利率依週年利率百分之18.5計算，如被告未
    依約於繳款期限前依約繳款時，原告得將未繳金額之本金部
    分或經原告主張視為到期之本金部分，併入信用卡其他消費
    款中，與其他消費款同時以原告信用卡循環利率，即週年利
    率百分之19.7計算利息。而債務不依約清償本金時，視為全
    部到期。嗣原告於94年11月28日起即未依約繳款，債務視為
    全部到期。經原告核算結果，原告自借款時起至95年3 月24
    日繳款截止日止，累計積欠之本金198,901 元、利息11,580
    元，共計210,481 元，爰依消費借貸之法律關係，請求被告
    給付210,481 元，及其中198,901 元，自95年3 月25日起至
    清償日止，按週年利率百分之19.7計算之利息。
  (五)並聲明：求為判決如主文第1 項所示。
二、被告辯稱：已向最大債權銀行中國信託商業銀行申請債務協
    商，現於債務協商之中等語。並聲明：求為判決駁回原告之
    訴。
三、按持卡人依其與發卡機構所訂立之信用卡使用契約，取得使
    用信用卡向特約商店簽帳消費之資格，並對發卡機構承諾償
    付帳款，而發卡機構則負有代持卡人結帳，清償簽帳款項之
    義務。此種持卡人委託發卡機構付款之約定，具有委任契約
    之性質，倘持卡人選擇以循環信用方式繳款，就當期應償付
    之帳款僅繳付最低應繳金額，其餘應付款項由發卡機構先行
    墊付，持卡人則依約定給付循環利息者，又具有消費借貨契
    約之性質（最高法院89年度臺上字第1628號判決參照）。次
    按，稱消費借貸者，謂當事人一方移轉金錢或其他代替物之
    所有權於他方，而約定他方以種類品質、數量相同之物返還
    之契約；借用人應於約定期限內，返還與借用物種類、品質
    、數量相同之物；遲延之債務，以支付金錢為標的者，債權
    人得請求依法定利率計算之遲延利息，但約定利率較高者，
    仍從其約定利率，民法第474 條第1 項、第478 條前段、第
    233 條第1 項分別定有明文。
四、原告主張之事實，業據其提出信用卡消費帳款債權明細報表
    、約定條款、信用卡申請書、代償卡申請書等影本各1 份、
    簡易通信貸款約定書影本2 份、歷史帳單彙總查詢3 份、客
    戶歸戶資料明細查詢、信用卡對帳單各1 份為證，並為被告
    於言詞辯論時不爭執，原告主張之事實，堪信為真正。至被
    告雖以前揭情詞置辯。惟按，債務人無為一部清償之權利，
    民法第318 條第1 項定有明文。被告自不能以已向最大債權
    銀行中國信託商業銀行申請債務協商，現於債務協商之中，
    據為緩期清償之理由。被告所辯，自不足採。從而，原告依
    兩造信用卡契約、代償卡信用卡契約及消費借貸之法律關係
    ，請求被告給付如主文第1 項所示之金額，洵屬有據，應予
    准許。
五、結論：本件原告之訴為有理由，依民事訴訟法第78條，判決
    如主文。
中    華    民    國    95    年    7     月    21    日
                  民事第二庭  法  官  伍逸康
以上正本證明與原本無異。
如不服本判決，應於送達後20日內，向本院提出上訴狀並表明上
訴理由，如於本判決宣示後送達前提起上訴者，應於判決送達後
10日內補提上訴理由書（須附繕本）。
中    華    民    國    95    年    7     月    21    日
                              書記官  林雯琪


司法院資訊處製作；財團法人民間司法改革基金會備份。
